臺灣臺南地方法院刑事判決　　　　　　　　96年度易字第87號
公　訴　人　臺灣臺南地方法院檢察署檢察官
被　　　告　甲○○
上列被告因詐欺案件，經檢察官提起公訴（九十五年度偵緝字第
一七００號），本院判決如下：
    主  文
甲○○幫助共同意圖為自己不法之所有，以詐術使人將本人之物
交付，累犯，處有期徒刑肆月，如易科罰金，以佰元折算壹日
。
    事  實
一、甲○○先前於民國八十三年間因煙毒案件，經臺灣彰化地方
    法院判處有期徒刑三年四月確定，復同於八十三年間因煙毒
    案件，再經臺灣彰化地方法院判處有期徒刑三年四月確定，
    上開二案接續執行，於八十六年二月十八日假釋出獄，並於
    九十年五月十四日假釋期滿視為刑之執行完畢。詎仍不知悔
    改，其應能預見一般人取得他人金融帳戶之行徑，常與財產
    犯罪之需要密切相關，且取得他人帳戶之目的，在於取得贓
    款及掩飾犯行不易遭人追查，又對於提供帳戶，雖無引發他
    人萌生犯罪之確信，但仍以縱若有人持以犯罪，亦不違反其
    幫助犯罪之本意，竟基於幫助姓名年籍不詳之成年人詐騙金
    錢之犯意，於九十五年二月十八日之前某日，在不詳地點，
    將其所開設之中國信託商業銀行股份有限公司文心分行帳戶
    （四七三五四─0000000號，下稱本件中信文心分行
    帳戶）之存摺、提款卡及密碼，交付予詐騙集團人員，該詐
    騙集團人員並共同意圖為自己不法所有犯意聯絡，於民國九
    十五年二月十八日，經由在電腦網路設置「即時通南部聊天
    室」之方式，向登入之邱獻民佯稱欲與之援交，致邱獻民誤
    以為真，陷於錯誤而於同日二十二時四十三分許，依指示操
    作自動提款機，而將新臺幣（下同）二萬九千元轉帳至本件
    中信文心分行之帳戶內，詐騙集團人員再予以提領。嗣因邱
    獻民發覺有異，報警循線查獲。
二、案經臺南市警察局第三分局報請臺灣臺南地方法院檢察署檢
    察官偵查起訴。
    理  由
一、查邱獻民之警詢，檢察官及被告甲○○於本院調查證據時，
    均知曉為審判外之言詞陳述，而均同意作為證據，再中國信
    託商業銀行股份有限公司九十六年三月七日中信銀集字第九
    六五０一七三０號函，檢察官及被告亦知曉為審判外之書面
    陳述，且至言詞辯論終結前均未聲明異議，本院審酌上開言
    詞及書面陳述作成之情況，認為適當，依刑事訴訟法第一百
    五十九條之五規定，均得為證據。又中國信託商業銀行九十
    五年三月七日中信銀集作0000000000六一號函附
    之本件中信文心分行帳戶資料，及本件中信文心分行帳戶之
    客戶交易明細表、歷史交易查詢報表、帳戶歷史交易查詢表
    以及財團法人金融聯合徵信中心通報案件紀錄資訊，係銀行
    及財團法人金融聯合徵信中心，就上開帳戶之存提款交易及
    列為警示帳戶等情形，以機械記錄方式列印而出之資料，非
    被告以外之人於審判外之言詞或書面陳述，並非傳聞證據，
    無刑事訴訟法第一百五十九條第一項之適用，核先敘明。
二、訊據被告對於申辦本件中信文心分行帳戶，且被害人邱獻民
    曾於九十五年二月十八日二十二時四十三分許，轉帳二萬九
    千元至該帳戶內等情，固均為坦承，惟矢口否認有何幫助詐
    欺之犯行，並辯稱：我在九十五年二月間搬家後，發現本件
    中信文心分行帳戶之存摺、提款卡及密碼均遺失，而於九十
    五年二月二十二日將該帳戶掛失，我並未將該帳戶提供他人
    使用云云。惟查：
  (一)本件中信文心分行帳戶係被告申辦開立，有中國信託商業銀
    行九十五年三月七日中信銀集作0000000000六一
    號函附之本件中信文心分行帳戶資料一份可稽（見警卷第七
    頁、第八頁），且被害人邱獻民因於九十五年二月十八日登
    入詐騙集團人員在電腦網路設置「即時通南部聊天室」，誤
    信詐騙集團人員佯稱之進行援交之事為真，致被害人於同日
    二十二時四十三分許，依指示操作自動提款機，而將二萬九
    千元轉帳至本件中信文心分行之帳戶內，並遭提領等情，為
    被害人於警詢陳述綦詳，並有上開轉帳二萬九千元之客戶交
    易明細表一紙、本件中信文心分行帳戶之歷史交易查詢報表
    、帳戶歷史交易查詢表各一份可稽（見警卷第九頁至第十五
    頁）。
  (二)被告固以前揭情詞置辯，惟查：
  (1)被告原於偵訊中辯稱：我係將本件中信文心分行帳戶之存摺
    、提款卡及密碼置於機車置物箱內，至提款機查詢帳戶餘款
    及補登存摺，但返家後忘了取出，一、二日後發現遺失云云
    （見九十五年度偵緝字第一七００卷第十四頁、第十五頁）
    ，然於審理時又改稱係於九十五年二月間搬家後，發現本件
    中信文心分行帳戶之存摺、提款卡及密碼均遺失云云，則被
    告對於其所掌管之本件中信文心分行帳戶之存摺、提款卡及
    密碼等物之流向，竟會前後供述明顯出入不一，可信度已容
    置疑。
  (2)次按一般人至郵局或銀行申請開立帳戶，其目的不外於利用
    郵局或銀行帳戶作存、提款、轉帳等財產之金錢支配處分，
    故對於郵局或銀行發給之存摺、金融卡、提款卡、密碼等重
    要資料、物品，無不妥為保存，以防遺失或被盜用，損及個
    人財產權益，並遭濫用為財產犯罪之工具，倘有遺失或遭竊
    ，衡諸常情，理應立即向警察局報案，以免遭人竊領財產或
    作為犯罪之工具。然查中國信託商業銀行股份有限公司係於
    九十五年二月二十一日即接獲臺南市警察局第三分局安中派
    出所傳真詐騙帳戶通報警示，並於同日將本件中信文心分行
    帳戶列為警示帳戶，有財團法人金融聯合徵信中心通報案件
    紀錄資訊一份可稽（見九十六年偵緝字第一七００號卷第二
    一頁），則被告縱然曾於九十五年二月二十二日透過中國信
    託商業銀行股份有限公司二十四小時服務專線申請掛失本件
    中信文心分行帳戶，有中國信託商業銀行股份有限公司九十
    六年三月七日中信銀集字第九六五０一七三０號函可憑，惟
    此等掛失舉動已在被害人遭詐騙以及本件中信文心分行帳戶
    被列為警示帳戶之後，亦即本件中信文心分行帳戶存摺、提
    款卡及密碼早已淪為詐騙集團人員所使用之工具，上開掛失
    根本無助於詐騙犯罪之防止，無異於聊備一格之舉動，更何
    況掛失不過為停止利用帳戶進行存提往來之原因，而被告僅
    就本件中信文心分行帳戶申辦掛失，但卻毫無向警察局報案
    而藉以確實杜絕遭人據以竊領財產或作為犯罪之工具之動作
    ，顯與上開一般常情相違，尚無法僅憑被告單純之申辦掛失
    ，即可作為本件中信文心分行帳戶存摺、提款卡及密碼確有
    發生遺失情事之佐證。
  (3)從而，被告對於其所掌管之本件中信文心分行帳戶之存摺、
    提款卡及密碼等物之流向，前後供述出入不一，其真實性明
    顯存疑，復又無任何足認該批物品曾有發生遺失情事之明確
    跡證，則本件中信文心分行帳戶之存摺、提款卡及密碼，於
    情於理，當係出自掌管者即被告本身之交付，詐騙集團人員
    始能獲取而據以作為實行本件詐騙行為之工具，應足堪認定
    。
  (三)查不肖之徒為掩飾不法行徑，避免執法人員之追究處罰，經
    常利用他人帳戶之存摺、提款卡及密碼轉帳或提領犯罪所得
    ，藉以掩蓋犯罪行為之情形，業經新聞及電視等大眾傳播系
    統多所報導，政府亦宣導民眾注意防範，則一般人本於生活
    經驗及認識，若有人要求提供金融機構存款帳戶之存摺、提
    款卡及密碼供其使用之行徑，在客觀上可預見輒與利用該帳
    戶進行詐欺此財產性犯罪之工具有密切關聯，被告並非年幼
    無知或與社會隔絕之人，依其智識能力及社會生活經驗，對
    於將自己開設之帳戶之存摺、提款卡、密碼交予不相識之人
    ，該帳戶將有可能會被利用作為實行詐欺犯罪之工具一事應
    有所預見，然其竟仍提供本件中信文心分行帳戶之存摺、提
    款卡及密碼，使詐騙集團人員得藉以遂行向被害人詐騙金錢
    之犯罪，則被告本身即存有縱有人持本件中信文心分行帳戶
    之存摺、提款卡及密碼作為詐騙之犯罪工具而進行詐欺犯罪
    ，亦不違背其本意之幫助故意，應至為明確，被告所辯云云
    ，無非事後卸責之詞，無可為採，事證明確，被告犯行洵堪
    認定。
三、查向被告取得本件中信文心分行帳戶之存摺、提款卡、密碼
    等物，供對被害人實行詐欺行為之詐騙集團人員，係為觸犯
    刑法第三百三十九條第一項詐欺取財罪之共同正犯，是核被
    告所為，其基於幫助他人詐欺之不確定故意，提供帳戶之存
    摺、提款卡、密碼予詐騙集團而助益詐欺行為之實行，係犯
    刑法第三百三十九條第一項詐欺罪之幫助犯。被告先前於八
    十三年間因煙毒案件，經臺灣彰化地方法院判處有期徒刑三
    年四月確定，復同於八十三年間因煙毒案件，再經臺灣彰化
    地方法院判處有期徒刑三年四月確定，上開二案接續執行，
    於八十六年二月十八日假釋出獄，並於九十年五月十四日假
    釋期滿視為刑之執行完畢，有臺灣高等法院被告前案紀錄表
    及臺灣臺南地方法院檢察署刑案資料查註紀錄表可稽，其受
    有期徒刑執行完畢，五年以內再故意犯本件有期徒刑以上之
    罪，則依修正前後之刑法第四十七條規定，均構成累犯，是
    修正後之刑法第四十七條規定對被告而言，並無有利之情形
    ，並無有利之情形，應依刑法第二條第一項規定，依修正前
    刑法第四十七條，論以累犯，並加重其刑；又被告係為幫助
    犯，依刑法第三十條第二項，按正犯之刑減輕之（修正施行
    後刑法第三十條規定，係將原規定作文字修正為「幫助他人
    實行犯罪者，為幫助犯。」，僅有用語之區別，無關刑罰之
    變動，無比較適用之必要），並依法先加後減之。
四、爰審酌被告提供帳戶之存摺、提款卡、密碼幫助他人詐欺取
    財，既助長他人犯罪，增加政府查緝困難，危害交易秩序與
    社會治安，並造成被害人之財產損失，且犯後猶飾詞否認犯
    行，犯後態度難認良好，復斟酌被害人所受損失等一切情狀
    ，量處如主文所示之刑，又被告行為後，刑法第四十一條第
    一項前段易科罰金之規定業已修正變更為：「犯最重本刑為
    五年以下有期徒刑以下之刑之罪，而受六個月以下有期徒刑
    或拘役之宣告者，得以新臺幣一千元、二千元或三千元折算
    一日，易科罰金。」但依據舊法及修正前罰金罰鍰提高標準
    條例第二條前段（現已刪除）規定，被告行為時易科罰金折
    算標準，係以銀元一百元即新臺幣三百元以上、銀元三百元
    即新臺幣九百元以下折算一日，比較修正前後之易科罰金折
    算標準，當以修正前之規定，較有利於被告，應依刑法第二
    條第一項前段，依修正前刑法第四十一條第一項前段及修正
    前罰金罰鍰提高標準條例第二條前段規定，諭知其易科罰金
    之折算。至於被告所有之本件中信文心分行帳戶之存摺、提
    款卡、密碼等物，雖係供本件犯罪所用之物，惟未經扣案，
    且又非屬違禁物或須義務沒收之物，故不另為沒收之諭知，
    併此敘明。
據上論斷，依刑事訴訟法第二百九十九條第一項前段，刑法第二
條第一項前段、第三十條、第三百三十九條第一項，修正前刑法
第四十七條、第四十一條第一項前段，修正前罰金罰鍰提高標準
條例第二條，刑法施行法第一條之一，判決如主文。
本案經檢察官乙○○到庭執行職務
中　　華　　民　　國　　96　　年　　5 　　月　　10　　日
                  刑事第十一庭審判長法　官  張維君
                                    法  官  黃翰義
                                    法  官  陳威龍
以上正本證明與原本無異。
如不服本判決，應於收受送達後10日內向本院提出上訴書狀（應
附繕本）。
　　　　　　　　　　　　　　　　　　書記官　鄭吉裕
中　　華　　民　　國　　96　　年　　5 　　月　　11　　日
附錄論罪科刑法條：
刑法第三百三十九條第一項
意圖為自己或第三人不法之所有，以詐術使人將本人或第三人之
物交付者，處五年以下有期徒刑、拘役或科或併科一千元以下罰
